臺灣高雄地方法院民事裁定
108年度消債清字第125號
聲  請  人  蔡嘉誼即蔡育娜
0000000000000000

0000000000000000

代  理  人  張素芳律師
上列當事人因消費者債務清理事件聲請清算，本院裁定如下：
    主  文
聲請人蔡嘉誼即蔡育娜自中華民國一百零八年十月二十二日下午
四時起開始清算程序。
命司法事務官進行本件清算程序。
    理  由
一、聲請意旨略以：伊無力清償債務，曾請求銀行公會協商成立
    ，然收入不豐仍不得已毀諾，實有不可歸責於己之事由致不
    能履行，爰聲請准予清算等語。
二、按債務人不能清償債務或有不能清償之虞者，得依本條例所
    定更生或清算程序，清理其債務；債務人對於金融機構負債
    務者，在聲請更生或清算前，應向最大債權金融機構請求協
    商債務清償方案，或向其住、居所地之法院或鄉、鎮、市、
    區調解委員會聲請債務清理之調解；自債務人提出協商請求
    之翌日起逾30日不開始協商，或自開始協商之翌日起逾90日
    協商不成立，債務人得逕向法院聲請更生或清算；債務人於
    法院裁定開始更生程序或許可和解或宣告破產前，得向法院
    聲請清算；法院開始清算程序之裁定，應載明其年、月、日
    、時，並即時發生效力；法院開始更生或清算程序後，得命
    司法事務官進行更生或清算程序，必要時得選任律師、會計
    師或其他適當之自然人或法人1人為監督人或管理人，消費
    者債務清理條例（下稱消債條例）第3條、第151條第1項、
    第153條、第80條前段、第83條第1項、第16條第1項分別定
    有明文。
三、經查：
㈠、聲請人前於民國108年6月6日提出債權人清冊，向本院聲請調
    解債務清償方案，經本院108年度司消債調字第281號受理，
    於108年6月24日調解不成立，聲請人於同日以言詞聲請更生
    等情，業經本院依職權調閱上開調解卷宗核閱無訛。
㈡、聲請人曾請求銀行公會協商成立，約定自95年7月起，分80期
    ，利率0％，每月清償新臺幣（下同）23,148元，惟聲請人未
    依約繳款而於95年8月通報毀諾，此有國泰世華銀行陳報狀
    （本案卷第12至22頁）可參。按消債條例第151 條第9 項準
    用同條第7 項但書所稱「因不可歸責於己之事由，致履行有
    困難」之情形，僅須於法院就更生或清算之聲請為裁判時存
    在即為已足，至債務人於履行困難之事由發生前有無違約不
    履行行為，與該事由是否不可歸責於債務人之判斷尚屬無涉
    （另參考98年第1 期民事業務研究會第26號之司法院民事廳
    消費者債務清理條例法律問題研審小組意見）。又依消債條
    例第151 條第9 項準用同條第8 項再準用第75條第2 項之規
    定，債務人可處分所得扣除自己及依法應受其扶養者所必要
    生活費用之餘額，連續3 個月低於協商方案應清償之金額者
    ，推定有不可歸責於己之事由致履行有困難。經查，聲請人
    雖自陳於95年協商時係於潮州中正市場經營服飾店，每月收
    入約30,000元，惟其目前平均每月收入約11,200元（詳後述
    ），顯已無法負擔每月23,148元之還款金額，堪認聲請人之
    收入無法持續支應前揭生活開支及協商款項，致繼續履行有
    所困難，亦即可認聲請人有不可歸責於己之事由，致不能履
    行原協商條件。
㈢、聲請人於民國106年度至107年度均無申報所得，名下無財產
    ，有富邦人壽保單解約金29元、國泰人壽保單解約金9,386
    元；又聲請人自陳原於大統百貨和平店修改室擔任裁縫師，
    從事服裝修改工作，按件計酬，農曆過年另有紅包600元至8
    00元不等，惟因母親罹肌少症、輕度失智及糖尿病，乃自10
    8年3月9日起在家照顧母親，無工作收入，僅於108年5至6月
    間因大統百貨和平店轉型，修改室須於108年6月30日前撤離
    ，而協助修改衣服之趕件，其於106年收入共計177,100元，
    107年共計191,700元，108年1至6月收入共計57,100元，嗣
    聲請人自108年7月起於照顧母親之餘，在家自行接修改服飾
    之工作，每月收入約2,000元；另母親自其領取之國民年金
    老年年金、兄弟姐妹給付之扶養費中，每月資助聲請人6,00
    0元，而已成年子女原每月補貼聲請人1,500元生活費，惟因
    108年8月12日入伍服役，乃未再給付；又聲請人除自106年1
    2月起每月領取3,200元租金補助外，未領取其他補助等情，
    有財政部高雄國稅局106年至107年綜合所得稅各類所得資料
    清單及財產歸屬資料清單【本院108年度司消債調字第281號
    卷（下稱調卷）第14至16頁】、財產及收入狀況說明書（調
    卷第6頁）、債權人清冊（調卷第7至8頁）、戶籍謄本（調
    卷第5頁）、勞工保險被保險人投保資料表（調卷第17頁）
    、個人商業保險查詢結果表（本案卷第40頁）、財團法人金
    融聯合徵信中心前置協商專用債權人清冊（調卷第9至11頁
    ）、信用報告（調卷第12至13頁）、社會補助查詢表（本案
    卷第88至90頁）、高雄市政府都市發展局函（本案卷第94至
    95頁）、勞動部勞動力發展署高屏澎東分署函（本案卷第92
    頁）、勞動部勞工保險局函（本案卷第93頁）、收入明細（
    本案卷第91頁）、薪資明細表（本案卷第27頁）、聖功醫院
    診斷證明書（本案卷第53頁）、正中診所診斷證明書（本案
    卷第54頁）、存簿（本案卷第31至37頁、第43至44頁）、富
    邦人壽保險股份有限公司陳報狀（本案卷第58至59頁）、國
    泰人壽保險股份有限公司函（本案卷第55至56頁）等附卷可
    參。則在別無其他資料可認聲請人有其他收入之情形下，以
    其108年7月起自陳每月收入加計租金補助、母親資助共計11
    ,200元（計算式：2,000＋3,200＋6,000＝11,200）核算現在償
    債能力之基礎，堪認妥適。
㈣、關於聲請人個人日常必要支出部分，按債務人必要生活費用
    ，以最近一年衛生福利部或直轄市政府所公告當地區每人每
    月最低生活費一點二倍定之，消債條例第64條之2第1項定有
    明文。本院參酌衛福部社會司所公告108年度高雄市最低生
    活費為13,099元，則聲請人每月最低生活所必需除有特殊情
    形並有證據證明者外，自宜以此之1.2倍即15,719元為度，
    始得認係必要支出。又聲請人陳稱原於左營租屋居住，每月
    租金8,000元，嗣自108年3月9日起為照護母親，與母親同住
    妹婿所有房屋，客觀上無房屋費用支出，故於計算聲請人個
    人每月必要生活費時，即應自前開已包括聲請人居住費用在
    內之每月最低生活費用中，扣除相當於房租支出所佔比例（
    大約為24.36％）。依此計算結果，聲請人每月之必要生活費
    應以11,890元為準【計算式：15,719－（15,719×24.36%）＝1
    1,890】。聲請人主張每月必要支出約7,225元，低於本院計
    算之基準，尚屬合理。
㈤、綜上所述，聲請人目前每月平均收入為11,200元，扣除必要
    生活費7,225元後，尚餘3,975元。而聲請人目前負債總額為
    6,024,566元（調卷第34至39頁、第47頁、第50至63頁，包
    括：土地銀行、台北富邦銀行、國泰世華銀行、滙豐銀行、
    遠東銀行、台新銀行、元大銀行、永豐銀行、玉山銀行、金
    陽信資產管理股份有限公司、新光行銷股份有限公司），扣
    除富邦人壽、國泰人壽保單解約金共計9,415元後，以上開
    餘額按月攤還結果，至少約須126年【計算式：（6,024,566
    －9,415）÷3,975÷12＝126】始能清償完畢，堪認聲請人確有
    不能清償債務之情事。從而，聲請人向本院聲請清算，應予
    准許，並命司法事務官進行本件清算程序。
四、依消債條例第11條第1 項、第83條第1 項、第16條第1 項，
    裁定如主文。
中　　華　　民　　國　 108　　年　　10　　月　　22　　日
              　　民事庭　　法　　　官　賴寶合
以上正本係照原本作成。
本裁定不得抗告。
中　　華　　民　　國　 108　　年　　10　　月　　22　　日
  　                        書記官　胡美儀